臺灣雲林地方法院刑事判決　　　　　　　 96年度易字第246號
公　訴　人　臺灣雲林地方法院檢察署檢察官
被　　　告　甲○
　　　　　　丁○○
上二人共同
指定辯護人　林俊欽律師
上列被告等因傷害等案件，經檢察官提起公訴（95年度偵字第
3145號），本院判決如下：
    主  文
甲○被訴部分公訴不受理。
丁○○無罪。
    理  由
壹、公訴意旨：
一、犯罪事實：被告甲○及丁○○為夫妻，丙○○○與甲○、丁○○分別為母子及婆媳關係，丙○○○與丁○○2 人間具有
    家庭暴力防治法第3 條第3 款之家庭成員關係。
    (一)被告甲○因認乙○○對其提出傷害告訴，致其經臺灣雲林
      地方法院以94年度易字第235 號判決處有期徒刑4 月，係
      乙○○與丙○○○共同勾串陷害，因而心生不滿，竟與被
      告丁○○基於公然侮辱之犯意聯絡，於民國95年3 月16日
      下午4 時許，在不特定之人得共見共聞之雲林縣四湖鄉內
      湖村下桂山38號旁（即丙○○○住處大門口）之空地，被
      告甲○以「給按下幹」、「給蕃薯仔幹」，被告丁○○則
      以「按下是你的老客兄」、「給按下幹」等言語，辱罵丙○○○。
    (二)被告丁○○基於傷害他人身體之犯意，於95年5 月22日，
      在丙○○○位於雲林縣四湖鄉內湖村下桂山38號之住處，
      持棍棒毆打丙○○○之臉部及頭部，使丙○○○受有頭部
      外傷致頭暈及聽力障礙等傷害。
二、起訴法條：被告甲○、丁○○犯罪事實(一)部分，均係犯刑法
    第309 條之公然侮辱罪嫌；犯罪事實(二)部分，被告丁○○涉
    犯刑法第277 條第1 項之傷害罪嫌。
三、起訴證據：
    (一)被告甲○、丁○○於95年6 月2 日警詢及95年10月26日、
      95年12月21日偵查中之供述。
    (二)證人即告訴人丙○○○於95年5 月24日警詢時之證言；於
      95年4 月24日、95年10月26日、95年12月21日偵查中之指
      訴。
    (三)證人乙○○於95年5 月24日警詢及95年10月26日偵查中之
      證述。
    (四)華濟醫院95年5月22日出具之診斷證明書1 紙。
    (五)雲林縣四湖鄉公所95年11月6 日四鄉農字第0950011247號
      函文及附件。
    (六)華濟醫院於95年11月3 日以華（圖）字第95110302號函檢
      附之丙○○○病歷1 份。
    (七)現場照片6 張。
貳、被告甲○公訴不受理部分：
一、按被告死亡者，法院應諭知不受理之判決；法院諭知不受理
    之判決，得不經言詞辯論為之，刑事訴訟法第303 條第5 款
    、第307 條分別定有明文。
二、查本件被告甲○業於96年6 月25日死亡，有華濟醫院96年6
    月26日出具之死亡證明書、被告甲○之個人基本資料查詢結
    果表各1 紙在卷可稽（本院卷第35、92頁），就被告甲○被
    訴部分，爰依上開說明，不經言詞辯論，逕為不受理之判決
    。
、被告丁○○無罪部分：
一、證據能力部分：
    (一)按被告以外之人於審判外之陳述，雖不符前4 條之規定，
      而經當事人於審判程序同意作為證據，法院審酌該言詞陳
      述或書面陳述作成時之情況，認為適當者，亦得為證據。
      當事人或辯護人於法院調查證據時，知有第159 條第1 項
      不得為證據之情形，而未於言詞辯論終結前聲明異議者，
      視為有前項之同意，刑事訴訟法第159 條之5 定有明文。
      本件於96年9 月12日進行準備程序時，辯護人對於丙○○○、乙○○於95年5 月24日所製作之警詢筆錄均表示同意
      作為證據使用，而對於同案被告甲○96年6 月2 日之警詢
      筆錄，被告及辯護人於言詞辯論終結前亦未聲明異議，揆
      諸上開規定，應認已同意丙○○○、乙○○及甲○上開警
      詢筆錄作為證據，本院審酌上開3 人之警詢筆錄均於日間
      所製作，並於製作完成交其等親閱內容，經其等確認無訛
      後始簽名等情，足認上開筆錄確係本於證人之陳述內容所
      製作，證據取得過程並無瑕疵，與本案待證事實間具有關
      聯性，以之為本案證據尚無不當，自得採為證據。
    (二)次按被告以外之人於偵查中向檢察官所為之陳述，除顯有
      不可信之情況者外，得為證據，刑事訴訟法第159 條之1
      第2 項亦有明文。證人乙○○於檢察官偵查中具結後所為
      之陳述，因檢察官原則上均能遵守法律規定，不致違法取
      供，且其於偵查中向檢察官所為之陳述，又無顯不可信之
      情況，揆諸前開規定，證人乙○○於偵查中向檢察官所為
      業已具結之陳述，自得作為證據使用。
    (三)再告訴人對刑事被告之案件而言，為被告以外之第三人，
      本質上屬於證人，而按證人依法應具結而未具結者，其證
      言不得作為證據，刑事訴訟法第158 條之3 規定甚明。其
      立法意旨在擔保該證人之證言，係據實陳述之可信性，故
      未依法具結者，依證據絕對排除法則，當然無證據能力，
      不得作為論罪之基礎，自不得因當事人於審判程序之同意
      ，或未於言詞辯論終結前聲明異議，而認該未具結之證言
      ，即得作為證據。本件告訴人丙○○○於95年4 月24日、
      95年10月26日、95年12月21日偵查中之陳述，檢察官係以
      告訴人之身分訊問丙○○○，並未適用人證之調查程序，
      使其立於證人之地位具結後而為陳述，是丙○○○前揭偵
      查中以告訴人身分所製作未經具結之筆錄，均不得作為證
      明被告丁○○有罪之證據。
二、按犯罪事實應依證據認定之，無證據不得認定犯罪事實；不
    能證明被告犯罪者，應諭知無罪之判決，刑事訴訟法第154
    條第2 項、第301 條第1 項分別定有明文。且刑事訴訟法第
    161 條已於91年2 月8 日修正公布，其第1 項規定：檢察官
    就被告犯罪事實，應負舉證責任，並指出證明之方法。因此
    ，檢察官對於起訴之犯罪事實，應負提出證據及說服之實質
    舉證責任。倘其所提出之證據，不足為被告有罪之積極證明
    ，或其指出證明之方法，無從說服法院以形成被告有罪之心
    證，基於無罪推定之原則，自應為被告無罪判決之諭知（最
    高法院92年臺上字第128 號判例意旨參照）。再告訴人之告
    訴，係以使被告受刑事訴追為目的，是其陳述是否與事實相
    符，仍應調查其他證據以資審認，最高法院52年臺上字第
    1300號著有判例意旨可資參照。
三、訊據被告丁○○堅決否認有何公然侮辱及傷害犯行，辯稱：
    95年3 月16日，我沒有在我家前面罵丙○○○；95年5 月22
    日，我沒有毆打丙○○○的臉部及頭部等語。經查：
    (一)關於公然侮辱部分，本院之判斷：
      1.同案被告甲○於95年6 月2 日警詢時證稱：95年3 月16
        日下午4 時，在下桂山38號前庭院，我有對丙○○○說
        「給蕃薯幹」，因為乙○○與丙○○○曾聯手控告我，
        我才罵他，我辱罵丙○○○當時，除了丙○○○與我之
        外，並無其他人在場等語（警卷第1-2 頁），甲○於警
        詢時已坦承有於95年3 月16日下午辱罵丙○○○之事實
        ，並有丙○○○警詢時之證言、乙○○警詢、偵查中之
        證述可佐，是甲○有於上開時、地辱罵丙○○○之事實
        ，應堪認定。
      2.而乙○○於95年5 月24日警詢時證稱：甲○與丁○○辱
        罵丙○○○時我在場，時間是95年3 月16日下午4 時左
        右，在雲林縣四湖鄉內湖村38號丙○○○住處前方庭院
        ，當時我有聽到甲○以閩南語「給蕃薯幹」、「給乙○○幹」等語辱罵丙○○○，至於丁○○我則不清楚有無
        辱罵丙○○○（警卷第9-10頁）；於95年10月26日偵查
        中證稱：95年3 月16日下午4 點多，因為田裡轉作太陽
        麻，我要通知告訴人去公所申請，我到場時甲○在場，
        我是騎機車在告訴人家門口沒有進入，當時我聽見甲○
        罵丙○○○給我睡等語（偵卷第7-8 頁）。乙○○於本
        院審理時則翻異前詞，改稱：95年3 月16日下午3、4點
        的時候，我去找丙○○○，要轉進他們家的時候，甲○
        恐嚇我叫我不要進去，當時甲○是在恐嚇我，丁○○是
        在罵丙○○○，我有聽到丁○○說我是丙○○○的老客
        兄，後來我就不知道罵什麼了，甲○當天是對付我，他
        有沒有罵丙○○○，我不知道（本院卷第81-85 頁）。
        乙○○於警詢、偵查中所證述之情節，前後大致相符，
        亦與甲○於警詢時之陳述相合，應堪採信。至乙○○於
        本院審理時，改稱有聽到被告丁○○罵丙○○○，但不
        知道甲○有沒有罵，應係附和丙○○○所為之說詞，並
        不足採。
      3.丙○○○於警詢、本院審理時，雖均指訴被告丁○○於
        上開時、地，對其辱罵「按下是你的老客兄」云云，然
        依丙○○○於本院審理所陳：他不給我吃又打我…我聽
        到她老公說是丁○○叫他來打我的…我就抓她不到，都
        是她唆使她的老公等語，足見丙○○○對被告丁○○成
        見甚深，2 人間已有嫌隙。且丙○○○於警詢時所稱：
        95 年3月16日被告甲○與丁○○在其上址住處庭院罵我
        云云，亦與甲○所證當時只有其與丙○○○在場之情形
        不符，而丙○○○與被告丁○○間又早有嫌隙，是丙○○○所為對被告丁○○不利之證言自難輕信。
      4.況甲○於前揭警詢時，已明確證稱：95年3 月16日罵丙○○○時，只有其與丙○○○在場，並無其他人在場等
        語，是被告丁○○於警詢時所供：甲○辱罵丙○○○當
        時，我並未在場等語（警卷第5 頁），並非無據。綜上
        ，本件尚難認定被告丁○○於95年3 月16日下午4 時許
        ，有與甲○基於公然侮辱之犯意聯絡，共同為辱罵丙○○○之行為。
    (二)關於傷害部分，本院之判斷：
      1.告訴人丙○○○於警詢時固指稱：被告甲○、丁○○於
        95年5 月22日用雙手及棍子聯手毆打我，使我左下肢受
        傷及頭暈（警卷第7-8 頁）；於本院審理時則證稱：被
        告丁○○拿棍子打我，他胡亂打，打到我的鼻子流血，
        之前我是被甲○打，甲○不打我，丁○○才打我（本院
        卷第78-80 頁），丙○○○就其遭毆打的部位為何，及
        下手毆打者，究為被告甲○與丁○○2 人或為被告丁○○單獨1 人，指訴前後已不盡一致。
      2.再檢察官雖提出華濟醫院於95年5 月22日所出具之診斷
        證明書及丙○○○之病歷各1 紙為證，惟上開診斷證明
        書僅於診斷欄內載明「自訴頭部外傷致頭暈、聽力障礙
        」，而上開病歷中文部分雖有記載「頭皮之開放性傷口
        」，惟因該病歷之英文部分記載「NO DEFINITE WOUND
        AND ECCYMOSIS NOW …」，致生疑義，經本院就丙○○○於95年5 月22日就醫時，究竟有無頭部外傷及其下肢
        、臉部鼻子部位有無受傷一情函詢華濟醫院，該院函復
        以「患者於95年5 月22日門診時，理學檢查無明顯可見
        外傷痕跡。本院根據患者症狀陳述，給予藥物治療」等
        語，有華濟醫院96年8 月31日華（圖）字第96083104號
        函文在卷可稽（本院卷第54頁），而不論依丙○○○於
        警詢或依其於本院審理時所描述其遭毆打之內容來看，
        於丙○○○遭毆打當日前往華濟醫院就醫時，醫生應可
        見到有鼻子流血，或其他身體部位受傷之情形，惟經醫
        院檢查結果，丙○○○身上卻無明顯可見之外傷，是被
        告丁○○於95年5 月22日究竟有無為毆打丙○○○成傷
        之行為，實非無疑，自難逕為被告丁○○不利之認定。
四、綜上所述，本件公訴人所提出之證據，不足為被告丁○○有
    罪之積極證明，無從說服本院形成被告丁○○有罪之心證，
    依前揭條文及判例意旨，應為被告丁○○無罪判決之諭知。
據上論斷，應依刑事訴訟法第301 條第1 項前段、第303 條第5
款、第307 條，判決如主文。
本案經檢察官戊○○到庭執行職務。
中　　華　　民　　國　　96　　年　　12　　月　　3 　　日
                  刑事第二庭  審判長法  官 劉 國 賓
                                    法  官 廖 淑 華
                                    法  官 王 素 珍
以上正本證明與原本無異。
如不服本判決，應於判決收受後10日內，向本院提出上訴狀（須
附繕本）。
                                    書記官 吳 伊 婷
中　　華　　民　　國　　96　　年　　12　　月　　3 　　日
